臺灣高等法院民事裁定
108年度非抗字第139號
再抗告人    傅凱鍵  

            林俐吟  
共同代理人  范振中律師
            黃俊華律師
上列再抗告人因與相對人陳俊仲間票款執行事件，對於中華民國
108年10月31日臺灣桃園地方法院108年度抗字第186號所為裁定
提起再抗告，本院裁定如下：
    主  文
再抗告駁回。
再抗告費用由再抗告人負擔。
    理  由
一、本件相對人主張伊執再抗告人於民國105年9月10日共同簽發
    面額新臺幣300萬元，到期日同年10月31日，未載付款地及
    約定利息，並免除作成拒絕證書之本票乙紙（下稱系爭本票
    ），屆期提示未獲付款，乃聲請原法院108年度司票字第620
    1號裁定（下稱司票字裁定）准予強制執行。再抗告人提起
    抗告，原法院於108年10月31日以108年度抗字第186號裁定
    （下稱原裁定）予以駁回。 
二、再抗告意旨略以：伊未受相對人提示系爭本票，不符行使追
    索權之要件，相對人既未表明提示系爭本票之日期，可認伊
    已就此消極事實盡舉證責任，且原法院未通知再抗告人補正
    說明，逕以原裁定駁回伊之抗告，於適用非訟事件法32條、
    票據法第123條顯有錯誤。爰求為廢棄原裁定。
三、按對於非訟事件抗告法院之裁定，以抗告無理由而駁回，或
    以抗告有理由而廢棄或變更之裁定再為抗告者，僅得以其適
    用法規顯有錯誤為理由，此觀非訟事件法第45條第3項規定
    自明。而所謂適用法規顯有錯誤，係指原裁定就其取捨證據
    所確定之事實適用法規顯有錯誤而言，不包括認定事實不當
    之情形在內（最高法院80年台上字第1326號判決要旨參照）
    。又執票人依票據法第123條規定，向本票發票人行使追索
    權時，聲請法院裁定對發票人之財產強制執行者，其性質與
    非訟事件無殊，法院就本票形式上之要件是否具備予以審查
    為已足，依票據法第124條準用同法第95條但書之規定，本
    票上如有免除作成拒絕證書之記載，對於執票人主張未為提
    示者，應負舉證之責，而執票人於到期日後聲請本票強制執
    行裁定時，主張曾為提示不獲付款即為已足，無庸就曾為提
    示為任何證明（最高法院84年度台抗字第22號、93年度台抗
    字第83號裁定意旨參照）。經查：
    ⒈相對人主張執有再抗告人所簽發之系爭本票，其於105年10
      月31日到期日後經提示未獲付款，乃聲請裁定對再抗告人
      強制執行，業據其提出系爭本票為證（見司票字裁定卷4
      頁）。觀諸系爭本票已完成票據法第120條第1項所定必要
      記載事項，並載明「本本票免除作成拒絕證書」，依上說
      明，相對人毋庸就其曾為提示或具體提示日期為任何證明
      ，本件已符合行使追索權之形式要件，則相對人依票據法
      第123條規定聲請司票字裁定准許強制執行，核無違誤。
    ⒉依非訟事件法第32條第1項規定，法院固應依職權或依聲請
      ，調查事實及必要之證據，惟調查證據及認定事實為法院
      之職權，法院斟酌當事人陳述意旨及證據調查之結果，對
      於不必要之證據方法，原可衡情捨棄，不受當事人請求之
      拘束。再抗告人縱於抗告程序主張相對人未曾向伊提示系
      爭本票云云(見原裁定卷5頁)，惟未提出任何證據或請求
      法院調查證據，則原裁定認已符合行使系爭本票追索權之
      形式要件，而駁回再抗告人之抗告，並無違反上開規定。
      至本院105年度非抗字第6號、第47號、臺灣嘉義地方法院
      106年度抗字第68號裁定，均與本件系爭本票有記載到期
      日，且相對人已表示屆期經提示不獲付款之事實不同，自
      無從比附援引。是再抗告人既未舉證相對人未為付款之提
      示，徒以上開裁判表示之見解抗辯原裁定適用法規顯有錯
      誤云云，洵無可採。從而，再抗告意旨執此指摘原裁定不
      當，求予廢棄，為無理由，應予駁回。 
四、據上論結，本件再抗告為無理由。爰裁定如主文。 
中　　華　　民　　國　　109 　年　　1 　　月　　21　　日
                    民事第九庭
                        審判長法  官  楊絮雲
                              法  官  郭顏毓
                              法  官  李昆霖
正本係照原本作成。
不得抗告。
中　　華　　民　　國　　109 　年　　1 　　月　　21　　日

                              書記官  張郁琳